臺灣臺北地方法院民事判決　　　　　　 92年度簡上字第433號
上　訴　人　　乙○
訴訟代理人　　甲○
被上訴人　　　台北市稅捐稽徵處中南分處
法定代理人　　丁○○
訴訟代理人　　戊○○
　　　　　　　丙○○
上列當事人間分配表異議之訴事件，本院於 94年3月31日言詞辯
論終結，判決如下：
    主  文
上訴駁回。
第二審訴訟費用由上訴人負擔。
    事  實  及 理 由
甲、程序部分：
（一）本件上訴人經合法通知，於言詞辯論期日到場後為拒絕辯
      論之陳述（本院94年3月31日言詞辯論筆錄）， 依民事訴
      訟法第387條之規定視同不到場， 被上訴人請求本院依一
      造辯論為判決， 且核無民事訴訟法第386條所列各款情形
      ，爰依同法第385條第1項規定，准由其一造辯論而為判決
      。上訴人雖主張本院未訊問證人即本院法官李智民、林玲
      玉，並查明被上訴人無執行名義參與分配， 依上揭第386
      條第3項之規定，不得為一造辯論。 惟當事人聲請調查之
      證據，法院認為不必要者，仍毋庸調查，此觀民事訴訟法
      第286條之規定即明，上訴人聲請傳訊上開證人， 其待證
      事實為被上訴人於后述強制執行事件，有無合法參與分配
      ，及執行名義等情，均非依法依職權應調查事項，且上開
      待證事實，業據本院依上訴人聲請調閱本院71年度執字第
      10844號執行卷，依上開規定本院認為已無訊問受命法官
      必要（詳下述），即毋庸傳訊。是以本院終結準備程序要
      無不當，且本院為一造辯論，於民事訴訟法第386條第1項
      第3款亦無不合。
乙、實體部分：
一、上訴人起訴主張：本院民事執行處71年執字第10844號 清償
    票款事件（下稱系爭執行事件），被上訴人未依強制執行法
    第32條第1項之規定 ，以書狀聲明參與分配，系爭執行事件
    91年6月19日 強制執行金額計算書分配表，亦無被上訴人債
    權之記載，詎系爭執行事件92年1月8日強制執行金額計算書
    分配表，竟記載分配次序1至5債權人台北市稅捐稽徵處中南
    分處（即被上訴人）之債權原本5筆，債權種類房屋稅， 並
    優先分配，被上訴人顯為無法律上之原因而受有利益，致上
    訴人之債權分配金額為零而受不能受償之損害，被上訴人應
    依民法第179條、第113條之規定返還其利益及負回復原狀、
    損害賠償責任，前經上訴人於執行程序中對分配表聲明異議
    ，被上訴人為不同意之陳述，爰依法提起訴訟，求為命變更
    分配表。原審為上訴人敗訴判決，上訴人不服提起上訴，於
    本院審理中補陳：原判決違背法令部分：（一）本件執行所
    得金額已經執行法官林玲玉於91年8月20日施行分配， 亦無
    他債權人具狀聲明參與分配，執行法官林玲玉再於92年1月8
    日另作本件分配表，違背強制執行法第31條。（二）本件經
    本院財務法庭以80年7月24日北院明財執北盈賦537-541字第
    3 6322號函，移送本院民事執行處參與分配，則移請參與分
    配者為財務法庭，非被上訴人，移送機關為中山分處，亦非
    被上訴人，違背強制執行法第32條。（三）原審以本件執行
    名義參照辦理強制執行事件應行注意事項意旨為強制執行法
    第4條第1項第6款，惟上開注意事項係行政命令， 非上開法
    條中所要求依「法律」規定，得為強制執行名義者，違反強
    制執行法第34條之強行規定。至被上訴人於原審提出之所謂
    執行名義三紙，載明中山分處主任王述堯決行，「台灣台北
    地方法院財務法庭主任室銷案專用」，非該執行名義之證明
    文件。（四）本件分配表未記載向參與分配債權人徵收執行
    費，違反強制執行法第28條。（五）本件債權人支出執行費
    用，得求償於債務人者，得就強制執行之財產，先受清償，
    原分配表未列入分配，違背強制執行法第29條。（六）被上
    訴人提出之中山分處主任王述堯決行，「台灣台北地方法院
    財務法庭主任室銷案專用」三紙，內載除房屋稅外，均為滯
    納金，原分配表列為優先分配，違背稅捐稽徵法第49條。（
    七）司法院亦函請儘速處理，即均規定不適用強制執行法之
    參與分配，公法上金錢給付之執行，不屬於普通法院之權限
    ，原分配表適用強制執行法之參與分配，違背行政執行法施
    行細則第42條。（八）原判決筆錄不記載事實及理由，並謂
    「本件事證已臻明確，兩造其餘主張及陳述，核與判決結果
    不生影響，不另一一論述，附此敘明」，除違背民事訴訟法
    第434條外，本件分配表異議之訴， 係重疊合併之訴，原判
    決顯有疏略，違背實務判例（86台上298 、72台上1882、71
    台上2388參照）。又主文「訴訟費用由原告負擔」，亦無其
    理由之要領，亦違背民事訴訟法第434條。 （九）上訴人聲
    請調查證據，原審不為調查，違背民事訴訟法第286條。 此
    外，關於被上訴人之答辯中所提財務案件處理辦法第1條 、
    第2條已廢止；台灣台北地方法院財務法庭第36322號函片查
    無依「辦理強制執行事件應行注意事項二關於第4條、第4條
    之2部分」： 稅捐機關之公文，有該卷可按，參與分配人為
    該財務法庭，移案機關為中山分處，該卷面所載移案機關為
    台北市稅捐稽徵處，均非被上訴人；至於司法院院字第2691
    號部分 ， 被上訴人未提出該文書；最高法院49年台上字第
    176 號判例，已經最高法院公告廢止，不再援用；最高法院
    82台上字第1940號判決要旨，內容如何不得而知，無拘束力
    。被上訴人對於上訴人其他主張之事實不爭執者，依民事訴
    訟法第280條規定，視同自認。並聲明： （一）原判決廢棄
    （二）台灣台北地方法院民事執行處 71年度執字第10844號
    清償票款事件，92年1月8日強制執行金額計算分配書分配表
    ，次序1至5債權人台北市稅捐稽徵處中南分處分配金額均變
    更為零（三）上分配表載上訴人分配金額為零者，變更為新
    台幣183,935元。
二、被上訴人則以：依司法院發布之辦理強制執行事件應行注意
    事項第2條第14項關於強制執行法第4條、第4條之2部分之規
    定，稅捐稽徵機關依法送請法院追繳稅捐之公文得為執行名
    義，執行法院得據以強制執行，而本件執行債務人即訴外人
    時代大飯店股份有限公司（下稱時代大飯店）因積欠逾期未
    繳納並依法加徵滯納金後之房屋稅635,456元， 經被上訴人
    依稅捐稽徵法規定移請本院強制執行， 係依強制執行法第4
    條第1項第6款之執行名義而為， 嗣經本院財務法庭以80年7
    月24日北院明財執北盈賦537-541字第36322號函，移送本院
    民事執行處參與分配有案； 本院民事執行處91年6月19日分
    配表內載有台北市稅捐稽徵處稅款767,906元， 即包含本件
    上訴人所爭執之房屋稅債權635,456元， 上訴人誤以為分配
    表無被上訴人債權之記載，顯有錯誤； 依稅捐稽徵法第6條
    第1項規定，稅捐之徵收優先於普通債權， 是被上訴人獲優
    先分配，亦屬有據等語，資為抗辯。於本院審理中補陳：依
    稅捐稽徵法第39條及司法院89年4月14日修正發布 「辦理強
    制執行事件應行注意事項二關於第4條、第4條之2部分」 ，
    本件自得以強制執行法第4條第1項第6款為執行名義。 復參
    照本院91年訴字第533號民事判決， 更足證答辯機關移送之
    公文書得為執行名義。而中山分處前於台北市區里行政區域
    調整為12個行政區時分割為被上訴人機關與中山北處，被上
    訴人機關承受中山分處業務，獲分配房屋稅債權，於法無不
    合等語，資為抗辯。並聲明：駁回上訴人之訴。
三、兩造不爭執之事實：
    本院71年度執字第10844號執行事件 ，執行債務人為訴外人
    時代大飯店。該執行事件本院先後於91年6月19日、92年1月
    8日就拍賣訴外人所有坐落 台北市○○區○○段3小段919地
    號土地上603建號 ， 門牌號碼為台北市中山區○○○路○段
    108號地下2樓建物所有權全部之價金420萬元中3,844,111元
    實施分配製作分配表及更正分配表（詳如附表一、附表二）
    ，上訴人就如附表二所示92年1月8日分配表，次序1至5被告
    房屋稅債權，合計635,456元優先受償之記載聲明異議， 被
    上訴人為不同意之陳述，上訴人遂提起本訴。
四、本件上訴人主張就附表二分配次序1至5之債權不得引入分配
    ，該分配款共183,935之應分配予上訴人云云。查，本院71
    年度執字第10844號執行事件除被上訴人外，尚有台北市國
    稅局中山稽徵所之稅捐債權，訴外人財政部台北市國稅局中
    山稽徵所之營利事業所得稅債權有3筆，金額分別為分配次
    序優先於上訴人之債權人，訴外人財政部台北市國稅局中山
    稽徵所之營業稅債權有三筆，金額分別為3,806,580元、7,8
    09,621元、1,028,974元，合計12,645,175元，而系爭執行
    事件拍賣所得金額僅3,844,111元，縱依上訴人主張，將次
    序1至5被上訴人之債權全數剔除，拍賣所得仍不足清償訴外
    人財政部台北市國稅局中山稽徵所之稅捐債權，上訴人可分
    配之金額仍為零（詳試算表所示），上訴人主張其分配金額
    應變更為183,935元自屬無據，合先敘明。
五、查被上訴人之前身原為台北市稅捐稽徵處中山分處，嗣因配
    合台北市政府行政區域調整，於80年7月1日將中山分處轄區
    劃分由中南分處（即被上訴人）與中北分處掌管，本件並由
    被上訴人概掌管含訴外人之轄區，概括繼受含本件稽徵案件
    之業務，此有網頁資料、台北市稅捐稽徵處中南分處總機及
    分機號碼表、台北市稅捐稽徵處開會通知單及會議記錄、台
    北市政府財政局函在卷可稽。附表二分配次序1至5之債權，
    係於80年6月27日經中山分處移請本院強制執行，80年7月24
    日由本院財務法庭以北院明財執537-541字第36322號函片，
    依85年修正前強制執行法第33條規定移請參與分配，此有前
    開函片附於系爭執行事件參與分配卷內可稽，是以被上訴人
    係於本件強制執行程序中，因概括繼受中山分處業務而繼受
    此筆執行債權。又系爭強制執行事件於 80年10月2日拍定訴
    外人前揭不動產後，於本院通知陳報債權後，被上訴人即以
    80年12月5日北市稽中南（丙）字第19939號函，略以其前曾
    申請參與分配，陳報債權金額，有該函附卷可稽，是被上訴
    人係自前台北市稅捐稽徵處中山分處劃分出，且繼受原有業
    務，基於機關同一性及事務本質同一性，當然繼受原中山分
    處之於本件之權利，並為承受之意思表示，則上訴人主張被
    上訴人未承受中山分處之權利及系爭執行程序云云，要無可
    採。
六、上訴人主張系爭執行事件已於 91年8月20日製作分配表實施
    分配，再於92年1月8日另做分配表，違反強制執行法第31條
    規定云云，惟查，分配表異議之訴僅係針對債權人或債務人
    對於分配表所載各項債權人之債權獲分配金額有異議，且異
    議未終結者，就該爭執之債權為審認，此觀強制執行法第39
    條以下之規定即明，至於債權人對執行法院所進行強制執行
    程序之異議，並非分配表異議之訴得審酌之事項，是以上訴
    人執此作為本件分配表異議之訴之上訴理由，並非有據。
七、上訴人另主張原審以本件係由本院財務法庭移請參與分配，
    則參與分配者為財務法庭而非被上訴人，移送機關為中山分
    處亦非被上訴人，原判決違背強制執行法第32條；又，被上
    訴人並未提出執行名義參與分配，其所提出之移請強制執行
    之書面，並非依法律得為執行名義者，違反強制執行法第34
    條云云。按納稅義務人應納稅捐，於繳納期間屆滿30日後仍
    未繳納者，由稅捐機關移送法院強制執行，稅捐稽徵法第39
    條定有明文。次按納稅義務人所欠稅款，法律上設有得請法
    院追繳之規定，徵收機關確定所欠稅額之公文書，即為強制
    執行法第4條第6款之執行名義，法院應予強制執行，司法院
    院字第2691號著有解釋甚明。 又85年10月9日修正前強制執
    刑法第33條明文規定：「對於已開始實施強制執行之債務人
    財產，他債權人不得再聲請強制執行者，視為參與分配之聲
    明。」經查：本件被上訴人參與分配之時點係於80年間，應
    適用修正前強制執行法之規定，合先敘明。本件係由台北市
    稅捐稽徵處中山分處於80年6月27日依稅捐稽徵法第20條 、
    第39條移送法院對訴外人之財產實施強制執行，此有移送書
    在卷可稽，稅捐稽徵法第39條既已明文規定逾期未繳之稅捐
    由稅捐稽徵機關移送法院強制執行，揆諸前開說明，此移送
    書即為強制執行法第4條第6款所稱依法律之規定得為執行名
    義者，嗣因本院民事執行處業已就系爭執行事件之執行標的
    即訴外人所有前揭不動產強制執行在先，依法不得再聲請強
    制執行，應視為參與分配，於 80年7月24日由本院前財務法
    庭以北院明財執537-541字第36322號函移本院民事執行處辦
    理，視為參與分配，且此僅為本院內部單位間事務分配及公
    文處理，執行債權人並未變更，是以本件被上訴人係有執行
    名義參與分配，且執行債權人即為被上訴人，上訴人前開主
    張亦無可採。
八、上訴人另以本件未向參與分配債權人徵收執行費，且未將執
    行費列入分配表，違背強制執行法第28條、29條云云，然查
    財務案件之執行，係基於國家權力作用所為公法上之行為，
    其因而支出之費用，性質上仍屬政府行政費用，且廢止前民
    事訴訟費用法之規定亦無適用於財務執行之明文，自無從命
    債務人負擔並命債權人預納，是以上訴人執此為上訴理由，
    顯屬無據。
九、上訴人再以本件分配順序1至5號之執行債權包含房屋稅與滯
    納金，滯納金依法不得優先受償，原分配表違背稅捐稽徵法
    第49條規定云云。按滯納金、利息、滯報金、怠報金、短估
    金及罰鍰等，除本法另有規定者外，準用本法有關稅捐之規
    定。但第6條關於稅捐優先及第38條， 關於加計利息之規定
    ，對於罰鍰不在準用之列，稅捐稽徵法第49條定有明文，是
    前開稅賦不得優先受償者僅有罰鍰，至於滯納金，仍屬稅捐
    稽徵法第6條得優先受償之範圍，是以附表2所示分配表將房
    屋稅本稅及滯納金均列為優先受償，並無違誤。
十、上訴人復以依行政執行法施行細則第42條規定，公法上金錢
    給付義務不適用強制執行法之參與分配，其執行不屬普通法
    院權限，原分配表適用強制執行法參與分配即屬違誤云云，
    惟查，前開行政執行法施行細則係於90年9月19日修正 ，且
    其規定為，本法修正施行前之公法上金錢給付義務強制執行
    事件，於本法修正施行後尚未移送法院強制執行者，由主管
    機關移送該管行政執行處依本法規定執行之；其已移送法院
    強制執行尚未終結者，繫屬之法院應維持已實施之執行程序
    原狀，並將有關卷宗送由該管行政執行處依本法規定繼續執
    行之，是上開規定係就本院原處理之行政執行案件為規定，
    並不及於公法債權參與分配案件。本件被上訴人稅捐債權，
    因視為參與分配，業於 80年7月24日即由本院前財務法庭移
    本院民事執行處依參與分配處理，已如前述，再參諸現行強
    制執行法第33之2條規定：「執行法院已查封之財產，行政
    執行機關不得再行查封。前項情形，行政執行機關應將執行
    事件連同卷宗函送執行法院合併辦理，並通知移送機關。執
    行法院就已查封之財產不再繼續執行時，應將有關卷宗送請
    行政執行機關繼續執行。」由執行法院合併處理，執行法院
    續依現行強制執行法第33條規定辦理，並將系爭債權列入分
    配，自無不當，上訴人此一主張亦無理由。
十一、上訴人又以原判決記載「本件事證已臻明確，兩造其餘主
      張陳述及所提之證據，核與判決結果不生影響，不另一一
      論述，附此敘明。」、「訴訟費用由原告負擔」，違背民
      事訴訟法第434條規定云云，查， 民事訴訟法第434條第2
      項僅規定宣示判決之言詞辯論筆錄應記載判決主文及其事
      實、理由之要領，既云「要領」，則僅需擇要記載，就當
      事人與判決結果無影響之陳述，依該條規定，並無記載之
      必要，另就訴訟費用負擔部分，原告既係全部敗訴，依民
      事訴訟法第78條規定，依法應負擔訴訟費用，原判決主文
      記載訴訟費用由原告負擔，結論上並無違誤，縱其訴訟標
      的與理由要領欄並未記載法條依據，上訴人亦不得執此請
      求廢棄原判決。
十二、本院依上訴人聲請調閱本院71年度執字第10844號執行卷
      宗審核結果，被上訴人以執行名義稽徵機關移送強制執行
      之移送書為執行名義，經本院財務法庭移請民事執行處參
      與分配，已如前述，執行卷內既已有此書面資料，依民事
      訴訟法第286條規定 ，自無再行訊問證人林玲玉、李志民
      之必要，上訴人主張亦無理由。
十三、綜上所述，上訴人提起分配表異議之訴，請求更正附表
      二所示分配表如其上訴聲明所示，為無理由，不應准許。
      原審為上訴人敗訴之判決，並無不合。上訴意旨指摘原判
      決不當，求予廢棄改判，為無理由，應予駁回。
十四、據上論結，本件上訴為無理由，依民事訴訟法第436條之1
      第3項、第449條第1項、第78條，判決如主文。
中　　華　　民　　國　　94　　年　　4 　　月　　14　　日
                 刑事第六庭    審判長法　官　吳光釗
                  　　　　　　　　　 法　官　姜悌文
                  　　　　　　　　　 法　官　陳怡雯
以上正本係照原本作成
如對本判決上訴，須於判決送達後20日內向本院提出上訴狀，
同時表明上訴理由；如已於本判決宣示後送達前提起上訴者，應
於判決送達後10日內補具上訴理由（均須按他造當事人之人數附
繕本）。
中　　華　　民　　國　　94　　年　　4 　　月　　14　　日
                                      書記官　謝梅琴
